【裁判字號】    99,聲,988
【裁判日期】    990630
【裁判案由】    撤銷羈押
【裁判全文】
臺灣士林地方法院刑事裁定               99年度聲字第988號
聲  請  人  丙○○
即  被  告
選任辯護人  楊俊彥律師
聲  請  人  甲○○
即  被  告
            乙○○
上列聲請人即被告等因偽造文書等案件（本院99年度訴字第135
號），對於本院民國99年5 月24日受命法官所為之羈押處分不服
，聲請撤銷，本院合議庭裁定如下：
    主  文
聲請均駁回。
    理  由
一、原羈押處分意旨略以：聲請人即被告丙○○、甲○○、乙○○均涉犯刑法第339 條第1 項詐欺取財等罪嫌，犯罪嫌疑重
    大，且有事實足認為有反覆實施同一犯罪之虞，而有羈押之
    必要，依刑事訴訟法第101 條之1 第1 項第7 款之規定，自
    民國99年5 月24日起執行羈押。
二、聲請意旨略以：
    (一)聲請人即被告丙○○聲請意旨略以：被告所涉犯之罪，並
      非最輕本刑為5 年以上有期徒刑之重罪，已無刑事訴訟法
      第101 條第1 項第3 款所定之羈押事由，況被告於警詢、
      偵訊及鈞院訊問時，均坦承犯行，並將已知詐騙集團及其
      成員分工情形，明確供述，實無勾串共犯或證人之虞。因
      被告父母親均罹患心臟病、高血壓、淋巴癌等疾病，被告
      為扶養年邁無謀生能力之雙親，有固定之住所，亦無逃亡
      或有重複實施同一犯罪之虞等情事。被告係因積欠綽號「
      小白」男子款項，經其威逼之下，方於詐騙集團擔任開車
      、把風等工作，以扣除所積欠之款項，被告並未對被害人
      實施任何詐欺手段，且於詐騙集團中，屬於邊緣角色，非
      屬核心成員，亦表明不再參與，被告已深知悔悟，實無反
      覆實施同一犯罪之虞，綜上，被告無法定之羈押事由，亦
      無事實認定有反覆實施同一詐欺犯罪之虞，爰特提出抗告
      ，請鈞院准予具保停止羈押，以維被告權益云云。
    (二)聲請人即被告甲○○聲請意旨略以：原裁定並未敘明係依
      卷內何事證認定被告將來有反覆實施同一犯罪之虞，原裁
      定有理由不備及認定事實不憑證據之違法。被告並無前科
      ，所犯案件僅有三件既遂，原裁定有違反比例原則之處。
      被告犯行雖非單一，然此均係過去所為，以此作為依據，
      進而推論被告將來有反覆實施同一犯罪之虞，顯非妥適且
      有速斷之嫌，況被告於偵查程序已就犯行全部坦承，本件
      係因積欠地下錢莊借款，方於脅迫下參加集團犯行，身份
      係集團中最邊緣之角色，被告經逮捕後，其他集團成員為
      求自保，應無可能再與被告接觸，被告歷經偵查程序後，
      已知警惕及後悔，自身絕無可能再犯類似案件，被告遭收
      押後，家人憂心不以，雙親以淚洗面，被告尚有配偶及年
      幼子女待撫養，被告本身罹患肝病及精神官能症，請鈞院
      體察上情，予以撤銷羈押或令被告具保停止羈押，被告一
      定遵期到庭，不敢違誤云云。
    (三)聲請人即被告乙○○聲請意旨略以：被告原以駕駛計程車
      為業，因一時失慮，誤信綽號「阿平」男子之言，以每次
      新臺幣2,000 元代價，於詐騙集團中擔任車手工作，負責
      載運同案被告甲○○及丙○○等，被告並未對於被害人實
      行任何詐欺等不法手段，於該集團中係屬邊緣之角色，非
      核心成員，並不知詐騙之技巧，難認有反覆實施同一犯罪
      之虞等情，被告雖有詐欺前案紀錄，惟上開案件乃被告於
      2 、3 年前因朋友信用不良，提供帳戶供朋友使用，朋友
      卻將帳戶出賣供為人頭帳戶使用，致被告觸犯詐欺罪責，
      被告事後已深知悔悟，無反覆實施詐欺犯罪之虞，原裁定
      未有任何積極事證，即為羈押裁定，於法不無違誤。被告
      所犯並非最輕本刑為5 年以上有期徒刑之重罪，被告於警
      詢、偵訊及原審訊問時，均坦承犯罪，並無湮滅證據或勾
      串共犯、證人之虞，被告尚有年邁之母親與智能障礙之胞
      弟需撫養照顧，有固定居所，亦無逃亡之虞，本案並非不
      得以具保、責付或限制住居等強制處分，對被告產生心裡
      拘束力，促使被告不再反覆實施同一犯罪，實難認羈押係
      對被告之人身自由干預最小之手段，原裁定僅泛稱本案有
      羈押之必要，即遽行羈押，應非適法而有違誤云云。
三、按對於審判長、受命法官、受託法官或檢察官所為羈押之處
    分有不服者，受處分人得聲請其所屬法院撤銷或變更之，刑
    事訴訟法第416 條第1 項第1 款定有明文。再按得為撤銷或
    變更之聲請而誤為抗告者，視為已有聲請，同法第418 條第
    2 項後段復有明文。茲因本件羈押既係由受命法官於案件繫
    屬於法院時訊問後所為，屬受命法官所為之羈押處分，又聲
    請人雖具狀誤為抗告，惟依上開規定，仍應視為已有撤銷或
    變更原處分之聲請，故依前述規定，自應由該處分所屬法院
    即本院受理之，合先敘明。
四、次按「被告經法官訊問後，認為犯罪嫌疑重大，而有下列情
    形之一，非予羈押顯難進行追訴、審判或執行者，得羈押之
    」、「被告經法官訊問後，認為犯下列各款之罪，其嫌疑重
    大，有事實足認為有反覆實施同一犯罪之虞，而有羈押之必
    要者，得羈押之：…七刑法第339 條、第339 條之3 之詐欺
    罪。…」、「被告經法官訊問後，雖有第101 條第1 項或第
    101 條之1 第1 項各款所定情形之一而無羈押之必要者，得
    逕命具保、責付或限制住居」刑事訴訟法第101 條第1 項、
    第10 1條之1 第1 項、第101 條之2 前段分別規定甚明。是
    羈押被告必須符合下列要件：(一)被告犯罪嫌疑重大。(二)有刑
    事訴訟法第101 條第1 項所列3 款情形，非予羈押顯難進行
    追訴、審判或執行。或犯刑事訴訟法第101 條之1 第1 項各
    款之罪，有事實足認為有反覆實施同一犯罪之虞。(三)客觀上
    有羈押之必要。而所謂「犯罪嫌疑重大」者，係指所犯之罪
    確有重大嫌疑而言，與案情及罪名是否重大無關。此項實質
    要件之關鍵在於「嫌疑」重大，而非「犯罪」重大，乃指有
    具體事由，足以令人相信被告很可能涉嫌其被指控之犯罪而
    言，與認定犯罪事實依憑之證據需達毫無合理懷疑之確信程
    度者，尚屬有別。所謂必要與否，應按照訴訟進行程度，及
    其他一切情事，由法院斟酌認定（最高法院29年度抗字第57
    號判例意旨參照）。又羈押之目的，主要在於使追訴、審判
    得以順利進行，被告有無羈押之必要，法院自得就具體個案
    情節予以斟酌決定，如就客觀情事觀察，法院羈押裁定之目
    的與手段間衡量，並無明顯違反比例原則情形，即無違法或
    不當可言。且羈押之目的並非在於認定被告是否成立犯罪，
    故其證據法則無須嚴格證明，僅以自由證明為已足。亦無傳
    聞法則之適用，即得採用傳聞證據，判斷是否符合羈押之要
    件。
五、經查：
    (一)聲請人丙○○因另犯詐欺罪，經臺灣臺中地方法院以98年
      度易字第1391號判處有期徒刑6 月，嗣經臺灣高等法院臺
      中分院以98年度上易字第1429號駁回上訴確定，並於99年
      6 月25日入監執行等情，有臺灣高等法院被告前案紀錄表
      、臺灣士林地方法院檢察署99年6 月14日士檢清執丙99執
      再助58字第5996號函各1 件附卷可稽，即聲請人丙○○現
      已非在本院羈押中，是本件聲請人丙○○再對原羈押處分
      聲請撤銷，並無實益，其聲請為無理由，應予駁回。
    (二)聲請人甲○○、乙○○涉犯刑法第339 條第1 項、第3 項
      之詐欺取財既遂罪、詐欺取財未遂罪等罪，業據聲請人甲○○、乙○○於警詢、偵訊及原審訊問時均坦承不諱，並
      有被害人之指述及偽造之法院、檢察署公文等證據在卷可
      佐，足認聲請人等均犯罪嫌疑重大。且佐以聲請人等加入
      以司法機關名義詐財之詐騙集團後，在短暫不到半個月之
      期間內（自99年3 月19日上午至99年4 月1 日下午），即
      以相同手法先後參與詐騙被害人潘玉雲、趙淑英、劉秀花
      、范淵量等人一情，則顯有事實足認為有反覆實施同一犯
      罪之虞，非予羈押，顯難進行審判、執行，而有羈押之必
      要。聲請人甲○○、乙○○所分別稱因遭地下錢莊逼債、
      誤信「阿平」男子之言，貪圖金錢代價而參與詐騙集團之
      犯罪動機，其等在詐騙集團擔任邊緣之角色等節，均不足
      以認定其等無反覆實施犯罪之虞。至於聲請人等之家庭、
      經濟、職業等其他情形，則非法院於認定羈押之原因是否
      存在及有無羈押之必要性時，所應斟酌之事項。又聲請人
      等在短期內多次犯罪，按其犯罪情節，權衡國家刑事司法
      權之有效行使、社會秩序及公共利益、被告人身自由之私
      益及防禦權受限制之程度，亦可認對聲請人等維持羈押處
      分尚屬適當、必要，並無不合乎比例原則之情。綜上所述
      ，聲請人等聲請撤銷羈押，為無理由，均應予駁回
六、據上論斷，應依刑事訴訟法第416 條第4 項、第412 條，裁
    定如主文。
中    華    民    國    99    年    6     月    30    日
                  刑事第七庭審判長法  官  王美玲
                                  法  官  黎惠萍
                                  法  官  高雅敏
以上正本證明與原本無異。
本件不得抗告。
                                  書記官  陳映羽
中    華    民    國    99    年    6     月    30    日

司法院資訊處製作；財團法人民間司法改革基金會備份。
